臺灣臺東地方法院刑事判決
110年度訴字第190號
公  訴  人  臺灣臺東地方檢察署檢察官  
被      告  董俊克



選任辯護人  蔡敬文律師(法律扶助)          
上列被告因違反槍砲彈藥刀械管制條例等案件，經檢察官提起公
訴（110年度偵字第2872號），本院判決如下：
    主  文
董俊克未經許可，持有可發射子彈具有殺傷力之改造槍枝，處有
期徒刑伍年貳月，併科罰金新臺幣伍萬元，罰金如易服勞役，以
新臺幣壹仟元折算壹日。又犯血液中酒精濃度達百分之零點零五
以上而駕駛動力交通工具罪，處有期徒刑貳月，如易科罰金，以
新臺幣壹仟元折算壹日。
扣案如附表編號一、三所示之物，均沒收之。
    事  實
一、董俊克明知未經許可，不得持有可發射子彈具有殺傷力之改
    造手槍及子彈，竟基於持有可發射子彈具有殺傷力之改造槍
    枝及子彈之犯意，自民國109年農曆年過後之某時許，自不
    詳處所取得上開具殺傷力之非制式手槍1支（含彈匣，槍枝
    管制編號：0000000000號）及具殺傷力之非制式子彈1顆，
    並自斯時起，即未經許可而持有上開槍枝及子彈。
二、董俊克於110年8月1日19時許起至同日20時許止，在其位於
    臺東縣○○市○○路0段000巷00號居所，飲用高粱酒後，其血液
    中酒精濃度達百分之0.05以上之程度，竟仍基於酒後駕駛動力交
    通工具之犯意，於翌日(2日)0時許騎乘車牌號碼000-000號
    普通重型機車離去。嗣於同日1時25分許，行經臺東縣○○市○
    ○路0段000號附近，因不勝酒力不慎擦撞路邊電線杆而自摔
    倒地，嗣警及消防員何國睿及蘇嘉禾據報到場處理，何國睿
    及蘇家禾為董俊克檢傷時，發覺其褲子口袋有上開手槍及子
    彈遺留現場，經警到場扣得具殺傷力之非制式手槍1支及子
    彈1顆，並於翌日（2日）2時51分許，委請臺東馬偕紀念醫
    院抽其血液檢驗，測得其血液中之酒精濃度達118mg/dl（經換
    算百分比濃度為百分之0.118，吐氣酒精濃度為每公升0.59毫克
    ），而悉上情。
三、案經臺東縣警察局臺東分局報告臺灣臺東地方檢察署檢察官
    偵查起訴。
    理  由
壹、程序方面：
　　本判決所引用據以認定事實之各項傳聞證據，均經被告、辯
    護人於本院審理中同意有證據能力，且檢察官、被告、辯護
    人於本院調查證據時，已知其內容及性質，均未於言詞辯論
    終結前聲明異議。本院審酌各該證據作成之情況，俱無違法
    、不當取證或顯有不可信之情形，作為證據使用均屬適當，
    依刑事訴訟法第159條之5規定，認均得作為證據使用。另其
    他非供述證據部分，本院於審判期日，依各該證據不同之性
    質，以提示或告以要旨等法定調查方法逐一調查，並使當事
    人表示意見，本院亦查無法定證據取得禁止或證據使用禁止
    之情形，故認所引用各項證據資料，均具有證據能力。
貳、實體方面：　　　　　
一、認定事實之證據及理由
(一)訊據被告董俊克對於前揭事實於偵查、本院準備程序及審理
    中均坦承不諱(見偵卷第201頁，本院卷第51、90至91頁)，
　　核與證人即消防員何國睿於警詢、偵查時之證述(偵卷第21
    至22頁、第183至185頁)；證人即消防員蘇家禾於警詢時之
    證述(見偵卷第23至24頁)大致相符，並有110年8月19日職務
    報告、台東縣警察局槍枝初步檢視報告表、扣押筆錄、目錄
    表、收據、刑案現場測繪圖、刑案現場照片、診斷證明書、
    救護紀錄詳表、道路交通事故現場圖、道路交通事故照片、
    道路交通事故調查報告表(一)(二)、酒精測定紀錄表、道路
    交通事故肇事人自首情形紀錄表、道路交通事故當事人登記
    聯單、舉發違反道路交通管理事件通知單、車號查詢機車車
    籍、證號查詢機車駕駛人、內政部警政署刑事警察局鑑定書
    、手機畫面截圖、勘查採證同意書、扣押物品清單及照片(
    見偵卷第25至27頁、第49至53頁、第55至61頁、第63頁、第
    65至69頁、第71頁、第73至76頁、第77頁、第79至90頁、第
    91至93頁、第97頁、第101頁、第103頁、第105頁、第107頁
    、第109頁、第135至140頁、第163至167頁、第169頁、第17
    1至177頁)附卷可參。復扣案如附表編號1所示之非制式手槍
    1支，經鑑定詳如附表編號1備註欄所載而認具殺傷力；扣案
    如附表編號3所示之子彈1顆，經鑑定詳如附表編號3備註欄
    所載亦認具殺傷力，有內政部警政署刑事警察局110年9月7
    日刑鑑字第1100088011號鑑定書暨照片8張附卷足憑（見偵
    卷第135至137頁），依前開鑑定結果，足認上開扣案之非制
    式手槍1支及非制式子彈1顆，分別為槍砲彈藥刀械管制條例
    第4條第1項第1款、第2款所定之可發射子彈具有殺傷力之非
    制式槍枝及具有殺傷力之子彈甚明，足認被告之自白與事實
    相符，堪以採信。
(二)綜上，本案事證明確，被告前開犯行堪以認定，均應依法論
    科。　　
二、論罪科刑
(一)論罪：
　1.按未經許可持有槍枝，其持有之繼續，為行為之繼續，亦即
    一經持有手槍，罪已成立，但其完結須繼續至持有行為終了
    時為止。其間法律縱有變更，然其行為既繼續實施至新法施
    行以後，即與犯罪後法律有變更之情形不同，不生新舊法比
    較適用之問題（最高法院95年度台上字第2250號判決要旨參
    照）。經查，被告自陳於109年農曆年後即持有非制式手槍(
    見本院卷第52、90頁)，惟因其被查獲之日期為110年8月2日
    ，已在槍砲彈藥刀械管制條例109年6月12日修正施行之後，
    揆諸上開說明，即應逕行適用修正後之規定，合先敘明。
　2.核被告就犯罪事實一所為，係犯槍砲彈藥刀械管制條例第7 
    條第4項之未經許可持有可發射子彈具有殺傷力之改造槍枝
    罪及同條例第12條第4項之未經許可持有子彈罪。被告前開
    持有槍枝、子彈為行為之繼續而屬繼續犯之一罪。而按非法
    持有、寄藏槍砲彈藥刀械等違禁物，所侵害者為社會法益，
    如持有、寄藏之客體種類相同（同為手槍，或同為子彈者）
    ，縱令同種類之客體有數個（如數支手槍、數顆子彈），仍
    為單純一罪，不發生想像競合犯之問題。若同時持有、寄藏
    二不相同種類之客體（如同時持有手槍及子彈），則為一行
    為觸犯數罪名之想像上競合犯（最高法院82年度台上字第53
    03號、92年度台上字第2121號判決意旨參照）。故被告以一
    持有行為，同時觸犯未經許可持有可發射子彈具有殺傷力之
    非制式槍枝罪、未經許可持有子彈罪之二罪名，為想像競合
    犯，應依刑法第55條規定，從一重之未經許可持有可發射子
    彈具有殺傷力之非制式槍枝罪處斷。
　3.次按行為後法律有變更者，適用行為時之法律。但行為後之
    法律有利於行為人者，適用最有利於行為人之法律，刑法第
    2條第1項定有明文。查被告行為後，刑法第185條之3第1項
    業經修正，於111年1月28日公布，並自同年1月30日起生效
    施行。修正前刑法第185條之3第1項規定：「駕駛動力交通
    工具而有下列情形之一者，處2年以下有期徒刑，得併科20
    萬元以下罰金：一、吐氣所含酒精濃度達每公升零點二五毫
    克或血液中酒精濃度達百分之零點零五以上。二、有前款以
    外之其他情事足認服用酒類或其他相類之物，致不能安全駕
    駛。三、服用毒品、麻醉藥品或其他相類之物，致不能安全
    駕駛。」修正後該條項則規定：「駕駛動力交通工具而有下
    列情形之一者，處3 年以下有期徒刑，得併科30萬元以下罰
    金：一、吐氣所含酒精濃度達每公升零點二五毫克或血液中
    酒精濃度達百分之零點零五以上。二、有前款以外之其他情
    事足認服用酒類或其他相類之物，致不能安全駕駛。三、服
    用毒品、麻醉藥品或其他相類之物，致不能安全駕駛。」經
    比較新舊法結果，修正後之規定提高法定刑上限，並無較有
    利於被告之情形，依刑法第2條第1項前段規定，自應適用被
    告行為時法即修正前刑法第185條之3第1項規定論處。
  4.核被告就犯罪事實二所為係犯修正前刑法第185條之3第1項
    第1款之血液中酒精濃度達百分之0.05以上而駕駛動力交通工
    具罪。　　
　5.被告所犯上開2罪，犯意個別，行為互異，應予分論併罰。
    　
(二)本案無刑法第59條減刑之適用：
  1.按刑法第59條之酌量減輕其刑，必於犯罪之情狀有其特殊之
    原因與環境，在客觀上足以引起一般同情，確可憫恕者，始
    有其適用。又適用該條文酌量減輕其刑時，雖不排除審酌同
    法第57條各款所列之事由，惟其程度應達於足以引起同情，
    確可憫恕者，方屬相當（最高法院88年度台上字第388號判
    決參照）。
  2.至辯護人雖為被告利益辯護：被告係為射擊燕子巢而購入本
    件槍彈，且持有槍彈期間並未作任何不法使用，請審酌被告
    坦承犯罪並勇於承擔，以刑法第59條酌減其刑等語。惟查，
    非法持有手槍、子彈屬重大犯罪，對他人之生命、身體安全
    構成嚴重之潛在威脅，況被告前於94年間因持有可發射子彈
    具有殺傷力之改造手槍，業經本院判決處有期徒刑3年6月，
    併科罰金新臺幣(下同)5萬元確定，本更應知此類案件之嚴
    重性，詎料其猶不知警惕，另行起意為本案犯行，又持有槍
    彈所造成社會治安之危害非輕，甚難在客觀上引起一般同情
    ，辯護人所請，殊難憑採。
(三)量刑：
　　爰審酌被告前於94年間因違反槍砲彈藥刀械管制條例案件，
    經本院94年度訴字第200、216、257號判決有期徒刑3年6月
    ，併科罰金5萬元確定，有臺灣高等法院被告前案紀錄表在
    卷可憑，則被告明知槍枝、子彈皆具有高度之危險性，為政
    府嚴禁之違禁物，詎其猶不知悔改，再度非法持有本案槍枝
    、子彈，對於社會治安及人身安全所造成潛在之危害甚鉅；
    又明知酒精成分對人之意識能力具有不良影響，且政府各相
    關機關已就酒後駕車之危害性以學校教育、媒體傳播等方式
    一再宣導，為時甚久，被告對於該項禁令當知之甚詳，詎仍
    於酒後駕車上路，缺乏尊重其他用路人生命、身體、財產安
    全之觀念，被告前開所為均實值非難，惟考量被告犯後坦承
    犯行之態度，並衡酌被告本件所持有槍、彈之類型、數量，
    其犯上開數罪之手段、情節，暨其自陳為國中畢業之智識程
    度、車禍前職業為於雲林麥寮開船圍攔油索、月收入底薪為
    5萬元加獎金約6萬元、經濟狀況普通、已婚、子女皆成年、
    現需扶養配偶、父親及因本案擦撞路邊電線杆致現需步行輔
    助器輔助行走等一切情狀(見本院卷第93、95至96頁)，分別
    量處如主文所示之刑，就得易科之部分諭知易科罰金之折算
    標準，罰金部分並諭知易服勞役之折算標準。至被告前揭所
    犯得易科罰金之罪及不得易科罰金之罪，依刑法第50條第1
    項但書第1款規定，自不得合併定其應執行之刑，惟被告如
    於本案判決確定後，仍得依同條第2項之規定，請求檢察官
    聲請定應執行刑，併此敘明。
三、沒收
(一)按違禁物，不問屬於犯罪行為人與否，沒收之，刑法第38條
    第1項定有明文。經查，本件扣案之如附表編號1所示之非制
    式手槍1支（含彈匣，槍枝管制編號：0000000000號）及如
    附表編號3所示之非制式子彈1顆，係槍砲彈藥刀械管制條例
    第4條第1項第1款所列管之槍枝、子彈而屬違禁物，不問屬
    於犯罪行為人與否，應依刑法第38條第1項之規定，宣告沒
    收。
(二)至扣案如附表編號2所示之子彈9顆，詳如附表編號2備註欄
    所示，經鑑定認均不具殺傷力，因上揭之物非屬違禁物，是
    均不予宣告沒收，併此指明。　　　　
據上論斷，應依刑事訴訟法第299條第1項前段、槍砲彈藥刀械管
制條例第7條第4項、第12條第4項、修正前刑法第185條之3第1項
第1款，刑法第2條第1項前段、第11條前段、第55條、第41條第1
項前段、第42條第3項前段、第38條第1項，刑法施行法第1條之1
第1項，判決如主文。
本案經檢察官陳金鴻提起公訴，檢察官馮興儒到庭執行職務。
中　　華　　民　　國　　111 　年　　3 　　月　　30　　日
                  刑事第一庭    審判長法　官  邱奕智 
                                      法　官  陳偉達
                                      法　官  施伊玶
以上正本證明與原本無異。
如不服本判決應於收受送達後20日內向本院提出上訴書狀，並應
敘述具體理由；其未敘述上訴理由者，應於上訴期間屆滿後20日
內向本院補提理由書（均須按他造當事人之人數附繕本）。「切
勿逕送上級法院」。告訴人或被害人對於本判決如有不服，請書
具不服之理由狀，請求檢察官上訴者，其上訴期間之計算係以檢
察官收受判決正本之日期為準。　　　　　　　　　　　　　　
　　　　　　　　　　　　　　　　　　　書記官  劉嘉綸
中　　華　　民　　國　　111 　年　　3 　　月　　30　　日

附錄論罪科刑法條：　　　　　　　　　　　　　　　　　　　
槍砲彈藥刀械管制條例第7條
未經許可，製造、販賣或運輸制式或非制式火砲、肩射武器、機
關槍、衝鋒槍、卡柄槍、自動步槍、普通步槍、馬槍、手槍或各
類砲彈、炸彈、爆裂物者，處無期徒刑或7年以上有期徒刑，併
科新臺幣3千萬元以下罰金。
未經許可，轉讓、出租或出借前項所列槍砲、彈藥者，處無期徒
刑或5年以上有期徒刑，併科新臺幣1千萬元以下罰金。
意圖供自己或他人犯罪之用，而犯前二項之罪者，處死刑或無期
徒刑；處徒刑者，併科新臺幣5千萬元以下罰金。
未經許可，持有、寄藏或意圖販賣而陳列第1項所列槍砲、彈藥
者，處5年以上有期徒刑，併科新臺幣1千萬元以下罰金。
意圖供自己或他人犯罪之用，以強盜、搶奪、竊盜或其他非法方
法，持有依法執行公務之人所持有之第1項所列槍砲、彈藥者，
得加重其刑至二分之一。
第1項至第3項之未遂犯罰之。

槍砲彈藥刀械管制條例第12條
未經許可，製造、販賣或運輸子彈者，處1年以上7年以下有期徒
刑，併科新台幣500萬元以下罰金。
未經許可，轉讓、出租或出借子彈者，處6月以上5年以下有期徒
刑，併科新台幣300萬元以下罰金。
意圖供自己或他人犯罪之用，而犯前二項之罪者，處3年以上10
年以下有期徒刑，併科新台幣700萬元以下罰金。
未經許可，持有、寄藏或意圖販賣而陳列子彈者，處5年以下有
期徒刑，併科新台幣300萬元以下罰金。
第1項至第3項之未遂犯罰之。
          
修正前刑法第185條之3第1項第1款：
駕駛動力交通工具而有下列情形之一者，處2年以下有期徒刑，
得併科20萬元以下罰金：
一、吐氣所含酒精濃度達每公升零點二五毫克或血液中酒精濃度
    達百分之零點零五以上。　　　　　　　　　
　　　　　　　　　
附表：
編號   項  目 數 量  備註  （含鑑定結果） 卷證出處  是否沒收  與其依據  1 非制式手槍（仿手槍）（含彈匣，槍枝管制編號：0000000000號） 1支 認係非制式手槍，由仿手槍外型製造之槍枝，組裝已貫通之金屬槍管而成，擊發功能正常，可供擊發適用子彈使用，認具殺傷力。 見偵卷第135至137頁 沒收之，屬違禁物。  2 非制式子彈 9顆（經試射後剩餘6顆） 認均係非制式子彈，由金屬彈殼組合直徑約8.9mm 金屬彈頭而成，採樣3顆試射，其中1顆雖可擊發，惟發射動能不足，認不具殺傷力；其中2顆均無法擊發，認不具殺傷力。  不沒收之，非屬違禁物。  3 非制式子彈 1顆 認係非制式子彈，由口徑9.0mm制式空包彈組合直徑約9.0mm金屬彈頭而成，經試射，可擊發，認具殺傷力。  沒收之，屬違禁物。